臺灣高等法院刑事裁定
110年度毒抗字第841號
抗  告  人  臺灣基隆地方檢察署檢察官
被      告  盧永偉


上列抗告人因被告違反毒品危害防制條例案件，不服臺灣基隆地
方法院中華民國110年4月16日裁定（110年度毒聲重字第11號）
，提起抗告，本院裁定如下：
    主  文
抗告駁回。
    理  由
一、原裁定意旨略以：聲請人盧永偉前經檢察官聲請後，經原審
    法院於民國110年3月3日以110年度毒聲字第111號裁定令入
    戒治處所施以強制戒治。聲請人以裁定時適用之「有無繼續
    施用毒品傾向評估標準紀錄表」顯不合理為由聲請重新審理
    ，而因聲請人是否符合毒品危害防制條例第20條之1第1項重
    新審理之事由及其聲請有無理由，實務見解尚有分歧，需耗
    費相當時日以為調查，然聲請人現正強制戒治中，為避免聲
    請人人身自由因審理期間過長而繼續受拘束，造成不可回復
    之損害，並兼顧人權之保護，認有先依毒品危害防制條例第
    20條之1第3項之規定，依職權停止執行之必要，如嗣後認聲
    請人聲請重新審理不合法或無理由而裁定駁回聲請並確定，
    聲請人自仍應繼續執行未完成之強制戒治期間，爰依毒品危
    害防制條例第20條之1第3項，裁定原審法院110年度毒聲字
    第111號裁定，於本件重新審理裁定確定前停止執行等語。
二、抗告意旨略以：
　㈠刑事訴訟法第420條第1項第6款及同條第3項，雖於104年2月4
    日經修正及增訂，但同法第422條第2款及毒品危害防制條例
    第20條之1第1項第5款均未併加修正，顯見立法者有意區別
    兩者之要件，並未擴大受觀察、勒戒或強制戒治之人重新審
    理及不利於受判決人再審之範圍，亦即後者所稱之新證據仍
    採以往判例限縮之解釋，此與前者於修法後放寬適用之要件
    ，仍有差異，未可等同視之。故毒品危害防制條例第20條之
    1第1項第5款所稱之「發現確實之新證據」，應與修正刑事
    訴訟法第420條第1項第6款所定「發現確實之新證據」為同
    一解釋，亦即須該項證據於事實審法院判決前已經存在，為
    法院、當事人所不知，不及調查斟酌，至其後始行發現（即
    「新規性」，亦有稱「嶄新性」），且就該證據本身形式上
    觀察，固不以絕對不須經過調查程序為條件，但必須顯然可
    認為確實具有足以動搖原確定判決（即「確實性」，亦有稱
    「顯著性」）者為限，始具備受觀察、勒戒或強制戒治處分
    之人聲請重新審理之要件。至新證據有無符合「新規性」，
    乃重新審理之形式要件；而是否合於「確實性」，則為重新
    審理之實質要件。兩者判斷之基礎既有不同，自應分別觀察
    審認，才得以維護刑事再審及重新審理制度所應有之「法的
    安定性」，殊難謂符合「新規性」之形式要件時，即當然亦
    合於「確實性」之實質要件（最高法院107年度台抗字第458
    號刑事裁定意旨參照)。
  ㈡法務部與衛生福利部及專家學者已研議修正「有無繼續施用
    毒品傾向評估標準」，就評分項目、前科紀錄有所調整，並
    於110年3月26日生效，此顯係於原強制戒治裁定確定後方始
    實施，故不具備「嶄新性」之要件，當非毒品危害防制條例
    第20條之1第1項第5款所謂之「發現確實之新證據」，自不
    得作為已發見新證據而提起本件重新審理，聲請人以此主張
    發見新證據而聲請重新審理，容有未洽，且原強制戒治裁定
    所憑之法務部○○○○○○○○附設勒戒所110年2月17日新戒所衛字
    第11007003890號函所附之「有無繼續施用毒品傾向證明書
    」及「有無繼續施用毒品傾向評估標準紀錄表」，係該所相
    關專業知識經驗人士，於聲請人觀察、勒戒期間，依其本職
    學識就聲請人之前科紀錄及行為表現、臨床評估及社會穩定
    度等因素所為之綜合判斷，其評估依據詳實並具科學驗證，
    並無擅斷或濫權之不當情事，從而本件重新審理之聲請，為
    無理由，應予駁回，本件原審裁定，認事用法既有違誤，請
    將原裁定撤銷，更為適當合法之裁定。
三、按觀察、勒戒及強制戒治之裁定確定後，因發現確實之新證
    據足認受觀察、勒戒或強制戒治處分之人，應不施以觀察、
    勒戒或強制戒治者，受觀察、勒戒或強制戒治處分之人，或
    其法定代理人、配偶，或檢察官得以書狀敘述理由，聲請原
    裁定確定法院重新審理；聲請重新審理，無停止觀察、勒戒
    或強制戒治執行之效力。但原裁定確定法院認為有停止執行
    之必要者，得依職權或依聲請人之聲請，停止執行之，毒品
    危害防制條例第20條之1第1項第5款、第3項分別定有明文。
四、經查：
  ㈠被告因施用第二級毒品案件，經原審法院於110年3月3日以11
    0年度毒聲字第111號裁定令入戒治處所施以強制戒治，並於
    110年3月17日確定在案，被告以原強制戒治裁定於裁定時未
    及採認法務部修正之「有無繼續施用毒品傾向評估標準紀錄
    表」而聲請重新審理，經原審法院於110年4月16日以110年
    度毒聲重字第11號裁定本件重新審理裁定確定前停止執行，
    有上開裁定書影本及本院被告前科紀錄表在卷可稽。
　㈡法務部修正之「有無繼續施用毒品傾向評估標準紀錄表」及「有無繼續施用毒品傾向評估標準說明手冊」係於110年3月26日修正實施，且係法務部針對多數不特定人民就有無繼續施用毒品傾向評估事項所為對外發生法律效果之具有法規性質之命令（中央法規標準法第3條規定參考），是上開評估標準紀錄表及評估標準說明手冊之修正，為「法律變更」，並非毒品危害防制條例第20條之1第1項第5款所稱之「新證據」。然本件重新審理之聲請，原審並未認定被告應適用法務部修正之「有無繼續施用毒品傾向評估標準」而准予重新審理，則原審審酌被告是否符合毒品危害防制條例第20條之1第1項重新審理之事由及其聲請有無理由，需耗費相當時日以為調查，為避免其人身自由因審理期間過長而繼續受拘束，造成不可回復之損害，並兼顧人權之保護等節，認有先依職權停止執行之必要，依毒品危害防制條例第20條之1第3項規定，依職權裁定本件重新審理裁定確定前停止執行，於法並無不合。抗告意旨僅係就法務部修正之「有無繼續施用毒品傾向評估標準」適用問題有所主張，尚難執此逕認原裁定有何違法或不當。抗告人所執前詞，指摘原裁定不當，為無理由，應予駁回。
五、據上論斷，應依刑事訴訟法第412條，裁定如主文。
中　　華　　民　　國　　110 　年　　5 　　月　　28　　日
                  刑事第二十五庭審判長法  官 邱滋杉
                                      法  官 陳彥年
                                      法  官 文家倩
以上正本證明與原本無異。
不得再抗告。
                                      書記官 桑子樑
中　　華　　民　　國　　110 　年　　5 　　月　　28　　日